臺灣嘉義地方法院民事判決
111年度嘉簡字第423號
原      告  富邦產物保險股份有限公司

法定代理人  賴榮崇  
原      告  丁金榮  
共      同
訴訟代理人  林懿薰  
            魏至平  
被      告  姚思遠  

上列當事人間請求侵權行為損害賠償事件，本院於民國111年7月
18日言詞辯論終結，判決如下：
    主  文
一、被告應給付原告富邦產物保險股份有限公司新臺幣76,095元
    ，及自民國111年5月18日起至清償日止，按年息百分之5計
    算之利息。
二、被告應給付原告甲○○新臺幣25,000元，及自民國111年5月18
    日起至清償日止，按年息百分之5計算之利息。
三、原告富邦產物保險股份有限公司其餘之訴駁回。
四、訴訟費用新臺幣1,990元，其中新臺幣1,088元由被告負擔，
    餘由原告富邦產物保險股份有限公司負擔。
五、本判決第1項、第2項得假執行。
    事實及理由
一、被告經合法通知，未於言詞辯論期日到場，且核無民事訴訟
    法第386條各款所列情形，爰依原告聲請，由其一造辯論而
    為判決。
二、原告主張：被告於民國110年10月23日20時許，騎乘MBS-233
    1號機車，行經嘉義市西區文化路及友愛路口處，因未注意
    車前狀況之過失，追撞原告甲○○所有、第三人江宗憲所駕駛
    之AXN-5038號自小客車（下稱系爭車輛），致系爭車輛受有
    損害，因系爭車輛已向原告富邦產物保險股份有限公司（下
    稱富邦產險公司）投保車體損失險，且尚在保險期間中，經
    修復後支出新臺幣(下同)159,935元修復費用（含工資28,70
    6元及零件131,229元），另系爭車輛受損部位（後保桿、右
    後葉子板）則重新貼膜，費用為25,000元，由原告甲○○所支
    付，被告應賠償上揭款項，爰依民法第184條第1項、第191
    條之2與保險法第53條之規定，提起本件訴訟等語。並聲明
    ：⒈被告應給付原告富邦產險公司159,935元，及自起訴狀繕
    本送達翌日起至清償日止，按年息百分之5計算之利息。⒉被
    告應給付原告甲○○25,000元，及自起訴狀繕本送達翌日起至
    清償日止，按年息百分之5計算之利息。
三、被告未於言詞辯論期日到場，亦未提出書狀作何聲明或陳述
    。
四、本院之判斷：
　㈠原告上開主張之事實，業據其提出嘉義市政府警察局道路交
    通事故當事人登記聯單、初步分析研判表、理賠申請書、系
    爭車輛行照、賓歐汽車股份有限公司結帳單、玖號倉庫車體
    包膜收據、車損照片、修理照片及統一發票等件為證（見本
    院卷第9至21頁），復有嘉義市政府警察局函送之道路交通
    事故現場圖、道路交通事故調查報告表㈠、㈡、談話紀錄表、
    初步分析研判表、交通事故現場照片48張及光碟在卷可佐（
    見本院卷第35至103頁）。被告對原告主張之事實，已於相
    當時期受合法之通知，而於言詞辯論期日不到場，亦未提出
    準備書狀爭執，依民事訴訟法第436條第2項、第280條第3項
    準用第1項規定，視同自認，可認原告前述之主張為真實。
    又依上開事故資料可知，本件係因被告騎乘機車未與前車保
    持隨時得煞停之距離，且疏未注意車前狀況，自後追撞前方
    系爭車輛所致，被告就本件事故之發生確有過失，並應負全
    部肇事責任。且被告之過失行為與系爭車輛受損害間，具有
    相當因果關係，被告自應負侵權行為損害賠償責任。　
　㈡原告富邦產險公司請求159,935元部分：
　⒈按被保險人因保險人應負保險責任之損失發生，而對於第三
    人有損失賠償請求權者，保險人得於給付賠償金額後，代位
    行使被保險人對於第三人之請求權，但其所請求之數額，以
    不逾賠償金額為限，保險法第53條第1項定有明文。次按不
    法毀損他人之物者，被害人得請求賠償其物因毀損所減少之
    價額；負損害賠償責任者，除法律另有規定或契約另有訂定
    外，應回復他方損害發生前之原狀；損害賠償，除法律另有
    規定或契約另有訂定外，應以填補債權人所受損害及所失利
    益為限，民法第196條、第213條第1項、第216條第1項分別
    定有明文。而所謂請求賠償物被毀損所減少之價額，得以修
    復費用為估定標準，但以必要者為限，例如修理材料以新品
    換舊品，應予折舊（最高法院77年度第9次民事庭會議決議
    參照）。
　⒉原告富邦產險公司主張其已依保險契約支付系爭車輛修復費
    用159,935元修復費用（含工資28,706元及零件131,229元）
    等情，有其提出之理賠申請書、賓歐汽車股份有限公司結帳
    單及統一發票為證。而上開結帳單記載所支出費用為工資28
    ,706元及零件131,229元，就前述零件費用131,229元部分，
    係以新零件更換舊零件所生費用，依前開說明，自應扣除折
    舊部分，至於工資部分，無以新品換舊品應為折舊之問題。
　⒊依行政院所頒固定資產耐用年數表及固定資產折舊率表，【
    非運輸業用客車】的耐用年數為5年，依平均法計算其折舊
    結果（即以固定資產成本減除殘價後的餘額，按固定資產耐
    用年數表規定的耐用年數平均分攤，計算折舊額），每年折
    舊率為5分之1，又營利事業所得稅查核準則第95條第6項規
    定「固定資產提列折舊採用平均法、定率遞減法…者，以1年
    為計算單位，其使用期間未滿1年者，按實際使用之月數相
    當於全年之比例計算之，不滿1月者，以1月計」。查系爭車
    輛係107年1月出廠使用，有原告富邦產險公司提出之行照為
    證（見本院卷第12頁），故自系爭車輛出廠至本件車禍發生
    時即110年10月23日，已使用3月10月，故系爭車輛零件費用
    扣除折舊後之費用為47,389元【計算方式：⒈殘價＝取得成本
    ÷(耐用年數+1)即131,229÷(5+1)≒21,872（小數點以下四捨
    五入）；⒉折舊額＝(取得成本-殘價)×1/（耐用年數）×（使
    用年數）即(131,229-21,872) ×1/5×（3+10/12）≒83,840（
    小數點以下四捨五入）；⒊扣除折舊後價值＝（新品取得成本
    －折舊額）即131,229-83,840＝47,389】，加計工資28,706元
    ，則原告富邦產險公司所承保之系爭車輛因車禍所支出之修
    理費用，應以76,095元【計算式：47,389+28,706】為必要
    ，逾此範圍即屬無據，不應准許。
　㈢原告甲○○請求25,000元部分：原告甲○○主張系爭車輛遭被告
    自後追撞，包膜部分受損，重新貼膜所需費用為25,000元，
    業據其提出玖號倉庫車體包膜收據為證，又汽車貼膜為汽車
    美容項目，尚無需計算折舊，故原告請求被告賠償系爭車輛
    貼膜費用25,000元，應屬有據。
五、綜上所述，原告富邦產險公司依保險代位及侵權行為之法律
    關係，請求被告給付76,095元，及自起訴狀繕本送達翌日即
    111年5月18日（送達證書見本院卷第33頁）起至清償日止，
    按年息百分之5計算之利息，為有理由，應予准許。而原告
    富邦產險公司逾此範圍之請求，則無理由，應予駁回。另原
    告甲○○依侵權行為之法律關係，請求被告給付25,000元，及
    自起訴狀繕本送達翌日即111年5月18日起至清償日止，按年
    息百分之5計算之利息，則為有理由，應予准許。
六、本件原告勝訴部分係依民事訴訟法第427條規定適用簡易程
    序所為被告敗訴的判決，依同法第389條第1項第3款規定，
    應依職權宣告假執行。
七、訴訟費用負擔之依據：依民事訴訟法第79條規定。並依職權
    確定本件訴訟費用額為第一審裁判費為1,990元，應由兩造
    依其勝敗比例分擔，即被告應該負擔之訴訟費用額為1,088
    元【計算式：1,990元×（101,095÷184,935）≒1,088元，元
    以下四捨五入】，其餘由原告富邦產險公司負擔。
中　　華　　民　　國　　111 　年　　8 　　月　　1 　　日
                  臺灣嘉義地方法院嘉義簡易庭
                                  法官　周欣怡
以上正本係照原本作成。
如對本判決上訴，須於判決送達後20日內向本庭（嘉義市文化路
308之1號）提出上訴狀（均須按他造當事人之人數附繕本）。如
委任律師提起上訴者，應一併繳納上訴審裁判費。
中　　華　　民　　國　　111 　年　　8 　　月　　1 　　日
                                  書記官　葉芳如